臺灣臺南地方法院刑事判決　　　　　 94年度易更(一)字第1號
公　訴　人　臺灣臺南地方法院檢察署檢察官
被　　　告　甲○○
上列被告因違反毒品危害防制條例案件，經檢察官聲請簡易判決
處刑（93年度毒偵字第1573號），前經本院認不宜以簡易判決處
刑，改依通常程序審理，判決免訴後（93年度易字第799號），
聲請人不服提起上訴，經台灣高等法院台南分院撤銷原判決，發
回本院審理（94年度上易字第46號），本院判決如下：
    主  文
甲○○施用第二級毒品，處有期徒刑伍月，如易科罰金，以參佰
元折算壹日。
    事  實
一、甲○○前因施用毒品案件，經台灣台南地方法院以八十九年
    度毒聲字第二七一五號裁定送觀察、勒戒後，認無繼續施用
    毒品之傾向，由台灣台南地方法院檢察署檢察官於民國九十
    年四月二十三日以九十年度毒偵緝字第一五○號為不起訴處
    分確定。又因施用第二級毒品安非他命案件，經台灣台南地
    方法院以九十二年度毒聲字第七九四號裁定送觀察、勒戒後
    ，認有繼續施用毒品之傾向，並經台灣台南地方法院以九十
    二年度毒聲字第一三一八號裁定令入戒治處所施以強制戒治
    。詎甲○○仍未戒除毒癮，又基於施用第二級毒品安非他命
    之犯意，於九十二年五月二十四日二十二時許，在台南縣西
    港鄉港東村下面厝二十五號其住處三樓房間內，以將安非他
    命置放在鋁鉑紙上以火燒烤吸食所產生煙霧之方式，施用第
    二級毒品安非他命一次。嗣經警於九十二年五月二十六日二
    十時三十分許，持台灣台南地方法院檢察署核發之拘票，前
    往上揭住處拘提甲○○，經同意對其採集尿液送驗而查獲。
二、案經台南縣警察局佳里分局報請台灣台南地方法院檢察署檢
    察官偵查後聲請簡易判決處刑。
    理  由
一、訊據被告甲○○固坦認確有於九十二年五月二十四日二十二
    時許，在台南縣西港鄉港東村下面厝二十五號其住處三樓房
    間內，施用第二級毒品安非他命之事實不諱，惟辯稱：伊自
    九十年四月十三日觀察勒戒出所後約一星期，就再開始施用
    安非他命，並一直都在施用，即為警於九十年七月二十一日
    查獲後，至本次為警查獲止，伊都有在施用安非他命，至於
    本次查獲警詢時，伊陳稱只有在九十二年五月二十四日吸食
    安非他命一次，九十二年五月二十四日之前都沒有施用安非
    他命等語，那時是想要判輕一點，可以交保，所以才會做不
    實在的陳述，故本件施用第二級毒品安非他命之犯行，應為
    前確定判決效力所及云云。經查：
  (一)前揭事實，業據被告甲○○於警詢及本院審理時供認不諱，
    且被告經警查獲之時所採集之尿液，經送請台南縣衛生局檢
    驗之結果，確呈甲基安非他命之陽性反應，有該局九十二年
    六月二十六日尿液檢驗成績書一紙附卷可稽；是被告之自白
    核與事實相符，堪信為真實。復被告前因施用毒品案件，經
    本院以八十九年度毒聲字第二七一五號裁定送觀察、勒戒後
    ，認無繼續施用毒品之傾向，由台灣台南地方法院檢察署檢
    察官於九十年四月二十三日以九十年度毒偵緝字第一五○號
    為不起訴處分確定。又因施用第二級毒品安非他命案件，經
    本院以九十二年度毒聲字第七九四號裁定送觀察、勒戒後，
    認有繼續施用毒品之傾向，並經本院以九十二年度毒聲字第
    一三一八號裁定令入戒治處所施以強制戒治。有該不起訴處
    分書一紙、上開裁定書二紙、及台灣高等法院被告前案紀錄
    表可按。是被告於五年內再犯施用第二級毒品罪，堪予認定
    。從而，本件事證明確，被告犯行已堪認定。
  (二)被告甲○○於九十二年五月二十六日警詢時陳稱：「是將安
    非他命放到鋁鉑紙上面，用火燒烤燻吸食，只有二天前（即
    九十二年五月二十四日）有吸食，之前沒有吸食」、「於勒
    戒後迄今，只有前二日才吸食那一次」、「（你為何要吸食
    安非他命毒品？）因為父親貨車不讓我開，心情不好才再吸
    食毒品」等語（見台南縣警察局佳里分局佳警刑字第○九二
    ○○○一三二三號警卷第一頁反面、第二頁）。雖被告嗣後
    於本院九十三年度簡字第二○二三號調查時改辯稱：「（你
    自九十年四月十三日出所後，何時又開始施用安非他命？）
    出所後約壹個星期左右，即四月二十日左右，就再度開始施
    用安非他命了。我一直都在施用，直到為警查獲的那二次，
    我都有在施用安非他命」、「（為何你於九十二年五月二十
    六日警詢時，供稱：你只有在九十二年五月二十四日吸食安
    非他命一次，九十二年五月二十四日之前，你都沒有施用安
    非他命？）那時想要判輕一點，可以交保，所以才會做不實
    在的陳述，我今日在庭所言，才是實在的」等情（見本院九
    十三年度簡字第二○二三號卷第二六頁）。惟查，被告係因
    經本院以九十二年度毒聲字第七九四號裁定送勒戒處所觀察
    、勒戒，並有刑事訴訟法第七十五條之情事，始由檢察官簽
    發拘票，並經警於九十二年五月二十六日拘提到案；是被告
    於九十二年五月二十六日為警拘提時，係為執行觀察勒戒處
    分，當無所謂『判輕一點』或『可以交保』之情事。此外，
    亦無其他積極證據足資證明被告自「九十年七月二十一日二
    十三時五十分回溯九十六小時內之某時」起至「九十二年五
    月二十四日二十二時許」前止，有施用第二級毒品安非他命
    之犯行。準此，被告於本院九十三年度簡字第二○二三號調
    查時翻異前詞，空言辯稱上情，顯係為脫免刑責而為虛偽之
    陳述，不足採信。至台南看所守附設勒戒所「有無繼續施用
    毒品傾向評估紀錄表」上雖記載：「被告有戒斷症狀、使用
    期間超過一年、其家屬濫用毒品、且其人格特質為半年內再
    犯」，因而判斷被告有繼續施用毒品傾向等情，有該所九十
    二年六月十七日南所文衛字第○九二○○○一四五○─二號
    函送之「有無繼續施用毒品傾向證明書」及「有無繼續施用
    毒品傾向評估標準紀錄表」各一份在卷可稽（見九十二年度
    毒偵字第七八九號偵查卷第二三至二六頁）；然此僅係台南
    看守所附設勒戒所執行觀察、勒戒後，依被告於觀察勒戒期
    間之「人格特質、臨床徵候、環境相關因素」等，評估被告
    有無繼續施用毒品之傾向，且亦非經專業醫師嚴格之審查，
    並缺乏任何科學上之數據為依據，是尚難僅據前開「有無繼
    續施用毒品傾向評估標準紀錄表」，即認被告有連續施用毒
    品之行為。綜上，被告本次即「九十二年五月二十四日二十
    二時許」施用第二級毒品之犯行，與本院九十二年度營簡字
    第三九六號判決所認定之「九十年七月二十一日二十三時五
    十分回溯九十六小時之某時」施用第二級毒品犯行間，並無
    連續犯之裁判上一罪關係；是被告辯稱：本件與前案即九十
    二年度營簡字第三九六號間有連續犯之關係，應為免訴判決
    云云，尚有誤會，自難採信。另被告於九十四年九月十三日
    具狀請求傳訊證人陳慶元，以證明被告有繼續施用毒品之行
    為。惟被告於前審即本院九十三年度易字第七九九號調查時
    ，均未提及有證人陳慶元得以證明其繼續施用毒品之事，且
    於本院準備程序時，亦陳稱無其他證據提出，直至審判期日
    前數日始具狀提出請求傳訊證人陳慶元；又被告於本院審理
    時陳稱：陳慶元是在伊那邊工作，他知道伊有施用毒品，『
    但伊施用毒品不一定都跟陳慶元在一起』等語，質言之，縱
    被告所言屬實，亦僅能證明證人陳慶元曾與被告施用過毒品
    ，並無法據此認定被告有連續施用毒品之犯行。是被告聲請
    調查之證據，即傳訊證人陳慶元，與待證事實並無重要關係
    ，為不必要之證據，爰不另為傳喚調查，附此敘明。
二、按毒品危害防制條例全文於九十二年七月九日修正公布，同
    條例第三十六條並訂於公布後六個月（即九十三年一月九日
    ）施行，而該條例第三十五條第一項、第二項並規定於該條
    例修正施行前繫屬之施用毒品案件，於修正施行後，適用修
    正後之規定，但依修正前之規定有利於行為人者，適用最有
    利於行為人之法律。惟經比較前開新舊法規定之結果，修正
    後毒品危害防制條例第十條規定與修正前之規定並無不同，
    同條第二項法定刑均為「三年以下有期徒刑」，是上開法律
    之修正，對被告不生影響，揆諸前開說明，應適用修正後毒
    品危害防制條例第十條第二項之規定論罪科刑。又按安非他
    命係屬第二級毒品，毒品危害防制條例第二條第二項規定甚
    明。核被告甲○○所為，係犯同條例第十條第二項之施用第
    二級毒品罪。其持有安非他命後，進而施用，其持有行為應
    被其施用之行為所吸收，不另論罪。爰審酌被告之品行，前
    因施用毒品案件，經觀察、勒戒後，無繼續施用毒品之傾向
    ，而為不起訴處分確定後，仍續行施用毒品，顯無戒除之決
    心，本不宜寬貸，惟考量其施用毒品僅戕害己身，未危及他
    人，並所犯情節，及犯後態度等一切情狀，量處如主文所示
    之刑，並諭知易科罰金之折算標準，以資懲儆。
據上論斷，應依刑事訴訟法第二百九十九條第一項前段，毒品危
害防制條例第十條第二項，刑法第十一條前段、第四十一條第一
項前段，罰金罰鍰提高標準條例第二條，判決如主文。
本案經檢察官乙○○到庭執行職務
中　　華　　民　　國　　94　　年　　10 　　月　　6　　日
　　　　　　　　　刑事第一庭  審判長法　官　沈揚仁
                                    法  官  張婷妮
                                    法  官  洪榮家
右正本證明與原本無異
如不服本判決，應於判決送達後十日內，向本院提出上訴狀
                                    書記官  許悉愛
中　　華　　民　　國　　94　　年　　10 　　月　　6　　日
附錄本案論罪科刑法條全文：
毒品危害防制條例第十條第二項：
  施用第二級毒品者，處三年以下有期徒刑。
